臺灣臺北地方法院刑事判決　　　　　　　94年度自緝字第36號
　　自　訴　人　利安交通股份有限公司
　　代　表　人　丙○○
　　自訴代理人　甲○○
　　被　　　告　乙○○
上列被告因侵占案件，經自訴人提起自訴，本院判決如下：
    主  文
乙○○意圖為自己不法之所有，而侵占自己持有他人之物，處有
期徒刑月，如易科罰金，以佰元折算壹日。
    事  實
一、緣乙○○於民國八十九年十一月十日在臺北市○○區○○路
    七七號利安交通股份有限公司營業處（下簡稱利安公司）承
    租車號五Ａ—三五八號營業小客車（約定每日租金新臺幣〈
    下同〉九百元，每五日交租一次），而持有使用該營業小客
    車。詎乙○○因週轉困難，無法償還之前積欠寶來當鋪五萬
    元之債款，竟於九十年三月三十日，在臺北市○○○路○段
    791 號寶來當鋪營業處，意圖為自己不法之所有，易持有為
    所有之意思，將前開營業小客車侵吞入己，以前開營業小客
    車為質押品抵當予寶來當鋪，不予回贖。嗣利安公司多次催
    討租金遭拒，亦無法聯絡還車，再於九十年九月間接獲寶來
    當鋪通知請求回贖車輛，始知上情。
二、案經被害人利安公司提起自訴。
    理  由
一、訊據被告乙○○對於前開時地向自訴人租用上開車號五Ａ—
    三五八號營業小客車，而僅繳納租金至九十年四月十四日後
    ，即未納租還車，其後上開車輛即留於案外人寶來當鋪內以
    為他項欠款之質押，迄今均無款回贖，尚賴自訴人利安公司
    出款方將車輛取出之事實均坦承不諱，惟仍矢口否認有何侵
    占之犯行，辯稱：之前係將自己原有分期付款所買車輛向寶
    來當鋪典當，後因自己車輛無法按期繳納遭原有汽車貸款公
    司取回，方會向自訴人租賃上開車輛，惟跑車時遭遇寶來當
    鋪之人，連人帶車遭押至當鋪、強迫寫下切結書後，轉換擔
    保於系爭車輛，並將車取走，迄今無款可回贖，方會至此云
    云。經查：
  (一)被告向自訴人租賃上開車輛持有使用後，繳款至九十四年四
    月十四日即未再繳款，且車輛即遭被告以轉換質押品之方式
    ，質押於案外人寶來當鋪處，迄自訴人受寶來當鋪通知，方
    由自訴人辦理回贖等事實，除據被告坦承不諱外，並經自訴
    代理人甲○○指訴歷歷，並有計程車租借合約書（見本院自
    字卷第四頁）、系爭車輛行車執照（見本院自字卷第二三頁
    ）、寶來當鋪當票、九十年三月三十日質押切結書、九十年
    九月二十一日回贖收據、被告繳交租金明細等在卷可稽，堪
    信為真。
  (二)被告雖辯稱：係遭地下錢莊脅迫，方會寫下切結書、將車留
    於寶來當鋪，並非一開始即拿租賃車輛來典當，實不得已云
    云。然被告亦自承：「遭當鋪人脅迫」並無任何證據可證，
    且並未向任何警務機關等語（見本院九十四年十一月四日筆
    錄），難認有遭脅迫一事；且自被告於上開車輛遭質押時，
    所書之質押書上已經載明「本人..... 持車牌號碼五Ａ—三
    五八車乙輛，以新台幣伍萬元典當並交予寶來當鋪質押，..
    ... 如本人逾期未將汽車交還，寶來當鋪得逕行派人開鎖取
    車」，是上開車輛已經轉換質押於被告自身借款，為被告所
    明知；而被告自上開車輛遭質押後、迄當鋪聯絡自訴人時，
    均無任何準備回贖之舉；輔以被告不將車輛行蹤報告自訴人
    、又不予納租、甚且於九十年七月二十日即出境至大陸不理
    會自訴人車輛，是被告已將上開車輛認令當鋪處置、抵償自
    己積欠債務，而易持有為所有，自居於所有人之地位而處分
    至明。被告前開辯解，無非飾卸之詞，不足採信。
  (三)綜上，本件事證明確，被告犯行堪以認定，應予依法論科。
二、核被告所為係犯刑法第三百三十五條第一項之侵占罪。本院
    爰審酌被告迄本院辯論終結，均無任何悔意，未予賠償自訴
    人任何損失，且係經通緝始行到案，然被告犯罪所造成損失
    價值非斐，並衡量被告其餘之犯罪之動機、目的、犯罪之手
    段之態度等一切情狀，量處如主文所示之刑，以示懲儆。又
    被告行為後之九十年一月十日刑法第四十一條關於易科罰金
    之規定，已經總統公布修正，將得易科罰金之適用範圍擴大
    為最重本刑五年以下有期徒刑之罪，依刑法第二條第一項前
    段之規定，本案自應適用裁判時該有利於被告之新規定處斷
    ，而本案之情形合於修正後得易科罰金之規定，應予並諭知
    易科罰金之折算標準如主文所示。
據上論斷，應依刑事訴訟法第三百四十三條、第二百九十九條第
一項前段，刑法第二條第一項前段、第三百三十五條第一項、第
四十一條第一項前段，罰金罰鍰提高標準條例第一條前段、第二
條，判決如主文。
中　　華　　民　　國　　94　　年　　11　　月　　28　　日
                  刑事第四庭審判長法　官  劉慧芬
                                  法　官  黎惠萍
                                  法　官  郭惠玲
如不服本判決，應於判決送達後十日內，向本院提出上訴狀。
上正本證明與原本無異。
                                  書記官  鄭雅文
中　　華　　民　　國　　94　　年　　11　　月　　28　　日
附錄本案論罪科刑法條
刑法第三百三十五條普通侵占罪
意圖為自己或第三人不法之所有，而侵占自己持有他人之物者，
處五年以下有期徒刑、拘役或科或併科一千元以下罰金。
前項之未遂犯罰之。
